最  高  行  政  法  院  裁  定
111年度上字第390號
上  訴  人  綠益康生物科技實業股份有限公司
代  表  人  李淑睿              
訴訟代理人  陳信村  律師
被 上訴 人  法務部行政執行署嘉義分署
代  表  人  郭景銘              
參  加  人  華南金資產管理股份有限公司
代  表  人  王耀賢              
參  加  人  吳瑞仁                                      
上列當事人間有關行政執行事務事件，上訴人對於中華民國111
年3月30日高雄高等行政法院109年度訴更一字第10號判決，提起
上訴，本院裁定如下：
　　主  文
上訴駁回。
上訴審訴訟費用由上訴人負擔。
　　理  由
一、按對於高等行政法院判決之上訴，非以其違背法令為理由，
    不得為之，行政訴訟法第242條定有明文。依同法第243條第
    1項規定，判決不適用法規或適用不當者，為違背法令；而
    判決有同法條第2項所列各款情形之一者，為當然違背法令
    。是當事人對於高等行政法院判決上訴，如依行政訴訟法第
    243條第1項規定，以高等行政法院判決有不適用法規或適用
    不當為理由時，其上訴狀或理由書應有具體之指摘，並揭示
    該法規之條項或其內容；若係成文法以外之法則，應揭示該
    法則之旨趣；倘為司法院大法官解釋，則應揭示該解釋之字
    號或其內容。如以行政訴訟法第243條第2項所列各款情形為
    理由時，其上訴狀或理由書，應揭示合於該條項各款之事實
    。上訴狀或理由書如未依此項方法表明，或其所表明者與上
    開法條規定不合時，即難認為已對高等行政法院判決之違背
    法令有具體之指摘，其上訴自難認為合法。
二、上訴人之債權人臺灣土地銀行股份有限公司【於民國95年8
    月17日將債權新臺幣（下同）7,533萬3,000元讓與參加人華
    南金資產管理股份有限公司】於93年6月17日執臺灣雲林地
    方法院（下稱雲林地院）93年度裁全字第688號假扣押裁定
    聲請就上訴人所有坐落雲林縣東勢鄉明倫段（下稱明倫段）
    1822、1833、1834地號土地及同段118-1、118-2、118-3、1
    18-5、118-6建號建物以93年度執全字第379號假扣押執行事
    件（下稱系爭假扣押執行事件）實施查封完竣。嗣上訴人遭
    雲林縣稅務局、勞動部勞工保險局、衛生福利部中央健康保
    險署、交通部公路總局嘉義區監理所、財政部中區國稅局分
    別以其積欠房屋稅、地價稅、使用牌照稅、勞保費、勞工退
    休準備金、健保費、汽車燃料使用費、違反公路法罰鍰、違
    反道路交通管理處罰條例罰鍰、營業稅等事由之執行名義，
    自96年5月起陸續移請被上訴人強制執行，被上訴人乃以103
    年度房屋稅執字第4441號執行事件，向雲林地院調取系爭假
    扣押執行事件卷宗（另有同院93年度執全字第379號、101年
    度司執字第4137、23024、27611、28682號等件併案）執行
    及辦理未登記建物查封，經鑑價及詢價程序後，被上訴人接
    續進行拍賣程序，於106年3月7日進行特別變賣程序後之減
    價拍賣程序，經被上訴人將原判決附表所示不動產（下稱系
    爭不動產）以總價3,666萬元拍定，由參加人吳瑞仁得標並
    於同年4月14日領得被上訴人所核發之不動產權利移轉證書
    。其後，被上訴人於同年5月11日至系爭不動產所在地執行
    點交。上訴人不服，以拍賣不動產公告所載明倫段1833、18
    34地號土地上之118-3建號其中原以錏管塑膠布建造之溫室
    栽培場編號8、9建物（下稱原建物），於拍賣前已拆除而不
    存在，並另改建為鋼架磚造新建物（下稱新建物），該新建
    物未經查封拍賣，被上訴人違法就已拆除而滅失之原建物執
    行拍賣，致有侵害利益之情事，經聲明異議、訴願程序，均
    遭決定駁回，遂以拍賣程序有行政程序法第111條第3款、第
    7款之行政處分無效事由，合併提起行政訴訟，聲明：「先
    位聲明：確認被上訴人106年3月7日拍賣（拍定）執行行為
    （下稱系爭拍定）無效。備位聲明：被上訴人系爭拍定、聲
    明異議決定及訴願決定均撤銷。」經高雄高等行政法院（下
    稱原審法院）以107年度訴字第28號裁定駁回，上訴人提起
    抗告，該裁定經本院109年度裁字第140號裁定廢棄發回原審
    法院更為審理，仍遭原判決駁回。　　
三、上訴人對原判決上訴，主張略以：㈠、原判決認定拍賣公告
    上之明倫段118-3建號建物係指未為測量製作測量成果圖，
    亦未新編建號之新建物，乃將拍賣公告上之有抵押權之原建
    物認係沒有抵押權之新建物，違背強制執行法第81條規定拍
    賣公告之法定要式程序及最高法院67年度台抗字第129號判
    例意旨，判決理由矛盾，且消極不適用憲法保障人民財產安
    全及行政程序法第5條行政行為之內容明確原則。㈡、原建物
    為錏管圍蓋塑膠網之簡易式塑膠布網室，拆除可快速完成；
    又新建物之支柱為H型鋼架磚造（紅磚抹水泥），屋頂為鋼
    板（波浪板），並非原判決所稱之鋼筋混凝土，均可預先訂
    製，送達現場即可立即組裝完成，民事假扣押時不存在新建
    物，原判決認定「非能26日之短期間內所能完成」有違經驗
    法則；又認「上訴人既因積欠債務而遭查封，斷無可能在被
    查封之後，仍願耗資建造新建物」，亦為臆測，新建物未經
    被上訴人查封勘查，原判決有認定事實與所憑證據內容不符
    之理由矛盾等違法。縱認民事假扣押時已存在新建物，但新
    建物並未經被上訴人查封記載於查封公告內，原判決以民事
    假扣押時已存在新建物而認新建物為查封之範圍，屬不適用
    強制執行法第76條查封揭示規定。㈢、被上訴人應行使職權
    向建物登記或管理機關調閱明倫段118-3建號建物之相關資
    料，如竣工圖、竣工照片、測量成果圖及申請測量繪製測量
    成果圖或複丈成果圖，被上訴人沒有行使職權調查明倫段11
    8-3建號建物，盡其查明職責，違反強制執行法第81條第2項
    第1款之強制規定，應依民法第71條本文之規定而無效。原
    判決理由「非經相當之調查，難以釐清事實真相」、「尚難
    認拍定處分有一望即知明顯重大之瑕疵」云云，明顯不適用
    強制執行法第81條、行政程序法第36條職權調查原則及民法
    第71條規定，且有違行政程序法第4條行政行為應受一般法
    律原則拘束及第5條規定而違法；另就新建物建築結構，原
    審未依職權查明，亦未行使闡明權，復有不適用行政訴訟法
    第125條第1項及第133條應依職權調查規定、認定事實與所
    憑證據內容不符之理由矛盾及判決不備理由之違法等語。　
    　　　　
四、惟原判決已敘明：㈠、明倫段118-3建號建物係於91年10月8
    日建築完成【使用執照字號：（91）東營使字第20號（C區
    ）】、92年3月3日辦竣建物所有權第一次登記，登記內容包
    括坐落明倫段1833、1834地號土地上之所有農業設施（主體
    構造：鋼架、有壁造），面積合計9036.24平方公尺，包括
    水塔8.11平方公尺、樓梯間6.70平方公尺、摧芽室532.45平
    方公尺、生物技術室實驗室642.40平方公尺、藥草繁殖場41
    49.20平方公尺及溫室栽培場3697.38平方公尺；雲林地院執
    行人員於93年8月18日至118-3建號建物現場揭示查封公告。
    依明倫段118-3建號建物測量成果圖及蓋有雲林縣○○鄉公所
    （91）東營使字第20號建築使用執照許可章之竣工圖所示，
    明倫段118-3建號建物其中溫室栽培場共有9間，屋頂蓋透明
    塑膠布，長度及寬度均為50.1公尺及8.2公尺，面積合計369
    7.38平方公尺，均為簡易式塑膠布網室。又上訴人主張目前
    同址現存之新建物，為上訴人前負責人拆除簡易式塑膠布網
    室原建物後所建，其構造為加強磚造建物（指磚造結構牆上
    下均有混凝土過樑或基礎，左右均有鋼筋混凝土加強柱）及
    該新建物之面積合計898.36平方公尺，但上述同址現場所存
    鋼架磚造新建物究於何時建造，上訴人並未提出建造資料以
    供調查。依上訴人所提林務局農林航空測量所92年5月2日及
    93年9月13日攝影之航空照片比對顯示，上訴人所指簡易式
    塑膠布網室原建物經拆除後所建之加強磚造建物，在93年9
    月13日攝得之航空照片已清晰可見，足認上訴人所指新建物
    在93年9月13日經攝得航空照片之前就已經建造完成使用。
    而雲林地院執行人員係於93年8月18日至明倫段118-3建號建
    物現場揭示查封公告，相距僅26日，衡酌該新建物之施工過
    程須先經拆除原建物，再行整地及重新建造鋼架磚造且結構
    牆上下均有混凝土過樑或基礎，左右均有鋼筋混凝土加強柱
    ，面積合計898.36平方公尺等情觀之，依其工序及各建築階
    段所需期間，應非26日之短期間內所能完成，足證該新建物
    在雲林地院於93年8月18日至明倫段118-3建號建物現場查封
    之前即已建造完成而存在，是以，系爭假扣押執行查封之標
    的物應為上訴人所稱之新建物。㈡、被上訴人於103年11月21
    日經會同至現場勘查之臺西地政事務所人員李昀諮指出系爭
    1833、1834地號土地上尚有建物屬未保存（即未辦理建物所
    有權第一次登記）建物，且該二建物均為獨立之鋼架平房，
    此部分核與前述系爭假扣押執行查封之標的物應為上訴人所
    稱之新建物一節，正相符合。被上訴人於103年12月30日依
    行政執行法第26條準用強制執行法第76條第1項第1款規定公
    告查封明倫段1833、1834地號土地上之未辦建物所有權第一
    次登記建物，再於104年1月27日至現場為查封揭示時，經臺
    西地政事務所人員尤鴻武指出坐落明倫段1833、1834地號土
    地上之118-3建物，非未辦建物所有權第一次登記建物，現
    場查勘僅存催芽室及生物技術實驗室仍保存，其他溫室栽培
    場1-7、藥草繁殖場1-8均已滅失，此部分請義務人自行辦理
    滅失等語。被上訴人據此即於104年6月12日囑託臺西地政事
    務所現場會同測量，並就118-3建物部分滅失辦理現場勘測
    ，嗣臺西地政事務所乃於104年7月3日就未辦理建物所有權
    第一次登記之原判決附表所示編號5之199建號磚造警衛室面
    積11.85平方公尺建物（坐落1822地號土地）辦理未登記建
    物查封登記；就118-3建物辦竣部分滅失登記（原登記總面
    積為9,036.24平方公尺，部分滅失後總面積剩2,011.30平方
    公尺），其中一層鋼架有壁造溫室栽培場原登記面積為3697
    .38平方公尺，部分滅失後面積僅剩821.64平方公尺。新建
    物與原建物登記標示部所載「主要建材：鋼架〈有壁〉造」同
    為鋼架磚造建物，並無不符，且坐落位置均緊鄰生物技術實
    驗室，甚難察覺現場所見新建物與登記內容有異。就上述現
    場查封及測量結果囑託不動產鑑定價額結果，其中系爭118-
    3建號建物總面積2,011.30平方公尺（含一層鋼架有壁造摧
    芽室532.45平方公尺、生物技術室實驗室642.40平方公尺及
    溫室栽培場821.64平方公尺在內）之鑑估價值為3,261萬240
    元，被上訴人即於105年1月13日通知上訴人及債權人等於10
    5年2月3日至該署就鑑價結果陳述意見，足見查封之新建物
    確係以一層鋼架有壁造之建物鑑估其價值，而且上訴人亦未
    主張應以錏管塑膠布建造之溫室栽培場即原建物之構造建材
    予以鑑估，故上訴人主張被上訴人係拍賣原建物云云，顯非
    可採。依執行過程【即原判決理由六、（二）、3、（1）民
    事假扣押執行情形及（2）行政執行情形】可知，被上訴人
    所拍定之原判決附表執行標的物有關兩造爭議之118-3建號
    鋼架（有壁）造一層建物其中原建物部分，於拍定之前，已
    經執行人員就不動產之所在地、種類、實際狀況、使用情形
    、現場調查所得之部分滅失等情事實施現場勘查作成查封筆
    錄並為查封之揭示，執行標的已經具體特定，復就此具體特
    定之執行標的接續進行測量、鑑價、核定最低拍賣價格後，
    依序進行各次拍賣程序至拍定為止，各階段執行程序均經上
    訴人前、後任代表人吳宇建（原名吳耀崑）、李淑睿參與並
    表示意見，是以，經拍定之原判決附表執行標的物其中118-
    3建號鋼架（有壁）造一層建物中之原建物部分，係指經執
    行人員（原判決記載為「被上訴人執行人員」，對照其有關
    民事假扣押執行情形及行政執行情形之上文，顯係誤載）現
    場經由實施勘查作成查封筆錄並為查封之揭示、測量、鑑價
    、核定最低拍賣價格而具體特定之執行標的，並非已滅失不
    存在之建物。上訴人主張經原處分拍定者係已滅失不存在之
    建物，而有行政程序法第111條第3款規定行政處分內容對任
    何人均屬不能實現之情形而無效云云，並不可採。㈢、上訴
    人雖又訴稱被上訴人拍定之原判決附表執行標的物其中118-
    3建號鋼架（有壁）造一層建物其中溫室栽培場實際上已經
    滅失，目前現場所存新建物，未經查封拍賣，被上訴人就實
    際上已經滅失之溫室栽培場所為之拍定處分有行政程序法第
    111條第7款規定的重大明顯之瑕疵等語。然行政處分是否具
    有重大明顯之瑕疵罹於無效，並非依當事人之主觀見解，亦
    非依受法律專業訓練者之認識能力判斷，而係依一般具有合
    理判斷能力者之認識能力決定之，其簡易之標準即係普通社
    會一般人一望即知其瑕疵為判斷標準。換言之，該瑕疵須「
    在某程度上猶如刻在額頭上般」明顯之瑕疵，如行政處分之
    瑕疵倘未達到重大、明顯之程度，一般人對其違法性的存在
    與否猶存懷疑，則基於維持法安定性之必要，則不令該處分
    無效，其在被正式廢棄前，依然有效，僅係得撤銷而已。依
    上述執行過程可知，被上訴人拍定之原判決附表所示各執行
    標的物，均經參加人吳瑞仁出價超過各該執行標的物之最低
    拍賣價格（其中系爭118-3建物之最低拍賣價格為1,670萬8,
    000元；參加人吳瑞仁出價1,680萬元），並以總價3,666萬
    元最高出價而經被上訴人拍定，尚難認拍定處分為普通社會
    一般人一望即知具有「在某程度上猶如刻在額頭上般」明顯
    重大而無效之瑕疵（至於原審備位聲明經駁回之核心理由「
    執行程序已終結」一事，上訴理由未再指謫）。是其上訴意
    旨雖以原判決違背法令為由，惟核其上訴理由，無非係就原
    審取捨證據、認定事實之職權行使為指摘，並重述其在原審
    業經主張而為原判決摒棄不採之陳詞，執其主觀之法律見解
    ，就原審所為論斷，泛言未論斷、論斷違法或矛盾，而非具
    體表明原判決究竟有如何合於不適用法規或適用不當，或有
    行政訴訟法第243條第2項所列各款之情形，尚難認為已對原
    判決之如何違背法令有具體之指摘。依首開規定及說明，應
    認其上訴為不合法。
五、據上論結，本件上訴為不合法。依行政訴訟法第249條第1項
    前段、第104條、民事訴訟法第95條、第78條，裁定如主文
    。
中　　華　　民　　國　　111 　年　　6 　　月　　16　　日
                    最高行政法院第二庭
                        審判長法官  帥　嘉　寶　
                              法官　鄭　小　康
                              法官　李　玉　卿
                              法官　洪  慕  芳
                              法官　林　玫　君

以  上  正  本  證  明  與  原  本  無  異
中　　華　　民　　國　　111 　年　　6 　　月　　16　　日
　　　　　　　　　　　　　　　書記官　邱  鈺  萍